【裁判字號】    89,上易,2401
【裁判日期】    900116
【裁判案由】    贓物
【裁判全文】
臺灣高等法院臺中分院刑事判決                  八十九年度上易字第二四一號
    上  訴  人  臺灣彰化地方法院檢察署檢察官
    被      告  丙○
右上訴人因贓物案件，不服臺灣彰化地方法院八十九年度易字第七九五號中華民國
八十九年八月十六日第一審判決（起訴案號：臺灣彰化地方法院檢察署八十九年度偵
字第六九五二、一○二五○號），提起上訴，本院判決如左：
      主  文
原判決撤銷。
丙○收受贓物，處有期徒刑捌月。
      事  實
一、丙○有詐欺、竊盜等前科，於民國八十一年間犯竊盜罪經法院判處有期徒刑六年
    六月，於刑之執行前令入勞動場所強制工作，期間為三年，詎於八十七年間交付
    保護管束後，於保護管束期間仍不知悔改，明知不詳姓名者於八十七年十一月二
    十六日下午七時許在彰化縣二林鎮交付之手錶一批，分別為彰化縣二林鎮○○路
    二七號丁○○經營之「金玉樹鐘錶行」 (八十七年十一月二十二日失竊 )及彰化
    縣二林鎮○○路○段三二一號戊○○經營之「信榮鐘錶眼鏡公司」 (八十七年十
    一月二十四日失竊 )暨不詳姓名者於不詳時地失竊之贓物，竟予收受，於八十七
    年十一月二十六日晚間七時二十分許，前往失竊之「信榮鐘錶眼鏡公司」探詢戊○○是否有意找回該批手錶時，為警查獲，當場於其所駕駛之ＡＤ－三二六六號
    車內扣得該手錶六百四十只。
二、案經彰化縣警察局二林分局報請臺灣彰化地方法院檢察署檢察官偵查起訴。
      理  由
一、訊據被告丙○，坦承收受持有該批手錶，惟矢口否認有何牙保贓物之犯行，辯稱
    該批手錶係證人己○○所竊，己○○與綽號「殺狗」之甲○○、庚○○（另經檢
    察官為不起訴處分）於八十七年十一月二十六日交付渠，原本要以八萬元之代價
    託渠販售，「殺狗」告知該錶係由彰化縣二林鎮之「信榮鐘錶眼鏡公司」竊得，
    渠因與該鐘錶公司之老闆係舊識，故渠即要求「殺狗」等人需將該批手錶歸還原
    主，得「殺狗」同意後，渠先向該鐘錶店詢問手錶是否為其遺失準備歸還手錶，
    待其收到手錶拿去給「信榮鐘錶眼鏡公司」指認時，即被警逮捕，渠從頭到尾均
    未向戊○○表示要出賣手錶或代尋回手錶須何代價云云。
二、惟查：
    (1)被告所持有之手錶其中一百八十四只係「金玉樹鐘錶行」於八十七年十一月二
      十二日失竊之物，三百八十二只則係「信榮鐘錶眼鏡公司」於同年十一月二十
      四日失竊之物，另有無主認領之鐘錶七十四只，業據被害人丁○○、戊○○於
      警訊時證述明確，並有未返還被害人之手錶一批扣案及贓物領據、失竊手錶相
      片在卷可稽。(2)被告所言案外人己○○為下手行竊者，庚○○及綽號「殺狗」
      之甲○○一同交付該批手錶予渠託渠販售等詞，業經己○○於本院八十九年十
      一月二十二日庭訊時否認有為上述竊盜之犯行，辯稱伊與被告在彰化看守所認
      識，因被告亟欲交保，見伊有案在身，被告即和伊談條件，由伊承擔竊盜之犯
      行，被告則每月付伊八千元，惟交保後被告即避不見面，也未給付金錢予伊，
      伊亦不認識被告所稱「殺狗」及庚○○等人等語，核證人己○○於台灣彰化地
      方法院八十八年度易字第一九八號案內所稱行竊過程與被害人戊○○所述被竊
      過程不合，證人己○○於上開證述尚堪採信，證人庚○○於檢察官訊問時亦堅
      決否認曾交付手錶予被告，庚○○自八十五年起便居住在台南縣關廟鄉，有戶
      籍謄本一份附卷可考，且經檢察官於本案案發時命警前往庚○○住所搜索亦未
      發現任何贓證物品，業已不起訴處分確定，有不起訴處分書附卷可稽，另被告
      所稱綽號「殺狗」之證人甲○○，經本院於八十九年十二月二十一日假雲林監
      獄訊問時證稱：其雖認識丙○，但不認識己○○及庚○○等人，伊並未竊取手
      錶交付被告託其販售等語。(3)被害人「信榮鐘錶眼鏡公司」負責人戊○○及其
      父親洪允肇與被告間均不認識，更未與之有任何生意往來，業據戊○○、洪允
      肇於原審及本院結證屬實，證人洪允肇於原審雖證稱，若有與被告做過生意可
      能只是買過錶帶而已，但伊已記不起來等語，可知證人對被告根本毫無印象，
      可能向被告買過錶帶僅係證人個人臆測之詞，自不能以此而認定被告與被害人
      確係舊識。是被告所辯渠係因為受託販賣該批手錶而因與失竊之鐘錶行老闆係
      舊識，欲返還該批手錶予被害人云云，顯係卸責之詞，委不足採，又被告持有
      該批手錶之原因本非一端，被告上開供詞雖不足採信，然並無積極證據可證該
      批手錶係被告所竊，被告明知該批手錶為贓物並加以收受之事實，則迭經被告
      於警訊、偵查及原審暨本院審理中坦承不諱，事證已臻明確，被告犯行應堪認
      定。
三、按牙保贓物乃謂居間介紹買賣或其他交易，亦即為贓物之有償處分行為之媒介，
    因本罪並無未遂犯之處罰規定，如牙保贓物尚未達於既遂之程度者，自不成立犯
    罪（二五上六八０六判例參照），查被告所稱持有上開贓物係受「殺狗」等之委
    託既為證人甲○○、庚○○及己○○等所否認，果否有託售之人即屬有疑，另被
    害人戊○○於本院到庭證稱：被告與其聯絡時並未提及報酬事宜，僅其父洪允肇
    曾稱若尋獲會包紅包，被告並未主動提及找到手錶要給他們等語，則被告縱有牙
    保贓物之意圖，惟其為警查獲之時既未達牙保贓物既遂之情形，自不能論以牙保
    贓物罪。核被告所為，係犯刑法第三百四十九條第一項之收受贓物罪，公訴人認
    被告係觸犯刑法第三百四十九條第二項之牙保贓物罪，尚有未恰，起訴法條應予
    變更，公訴人認扣案之六百四十只手錶均係分別竊自金玉樹鐘錶行及信榮鐘錶眼
    鏡公司尚有未洽，原審認被告不構成牙保贓物罪而為無罪之諭知，固非無見，惟
    查被告對於明知為贓物仍予收受並不否認，所為雖不構成牙保贓物罪，收受贓物
    既為公訴人起訴效力所及，自應論科，原審判決就此部分未予論罪科刑，尚有未
    洽，檢察官上訴指摘原審判決不當，有理由，應由本院將原判決撤銷改判，爰審
    酌被告素行不佳及其犯罪之動機、目的、所生之危害暨犯罪後未能供出手錶之來
    源無悔意等一切情狀，量處如主文第二項所示之刑。扣案改造過扳手三支及無主
    認領之手錶七十四只，被告否認為其所有，亦無證據證明被告持該扳手供犯罪或
    預備供犯罪用，爰不予宣告沒收。
四、據上論斷，應依刑事訴訟法第三百六十九條第一項前段、第三百六十四條、第二
    百九十九條第一項前段、第三百條、刑法第三百四十九條第一項、罰金罰鍰提高
    標準條例第一條前段，判決如主文。
    本案經檢察官乙○○到庭執行職務。
中      華      民      國      九十      年      一      月    十六    日
                                  臺灣高等法院臺中分院刑事第九庭
                                        審判長法  官  胡  森  田
                                              法  官  趙  春  碧
                                              法  官  康  應  龍
右正本證明與原本無異。
不得上訴。
                                              書記官  黃  薰  慧
中      華      民      國九十      年      一      月    十七    日
                                                                        Ｄ


司法院資訊處製作；財團法人民間司法改革基金會備份。
